臺灣屏東地方法院刑事判決　　　　　　　109年度訴字第796號
公　訴　人　臺灣屏東地方檢察署檢察官
被　　　告　張登進


上列被告因傷害等案件，經檢察官提起公訴（109 年度偵字第35
62號），本院判決如下：
    主  文
張登進犯攜帶兇器竊盜罪，處有期徒刑捌月。又犯傷害罪，處有
期徒刑參月，如易科罰金，以新臺幣壹仟元折算壹日。又犯恐嚇
危害安全罪，處有期徒刑貳月，如易科罰金，以新臺幣壹仟元折
算壹日。前開有期徒刑得易科罰金部分，應執行有期徒刑肆月，
如易科罰金，以新臺幣壹仟元折算壹日。
    事  實
一、張登進意圖為自己不法之所有，基於攜帶凶器竊盜之犯意，
    於民國109 年4 月9 日16時50分許，在址設屏東縣○○市○
    ○路000 號之「順發電腦股份有限公司」屏東門市，趁無人
    注意之際，攜帶其所有客觀上對人之生命、身體有危害而足
    以供兇器使用之刀械1 把，徒手竊取商品架上之無線藍芽喇
    叭1 個【廠牌：羅技、型號：UE BOOM3，價值新臺幣（下同
    ）3990元】，得手後將該商品藏放於外套內，未予結帳即行
    離去，其通過防盜門時，因警報聲響起，該門市店員高翊宸
    、蘇雍朝即至店門外攔阻張登進，並從其外套取出前開無線
    藍芽喇叭1 個，遂報警處理。於等候員警到場時，張登進因
    欲趁隙逃離遭阻擋而心生不滿，竟基於傷害之犯意，徒手揮
    打並抓住蘇雍朝之衣領，使其跌落在地，致蘇雍朝受有頭部
    其他部位（左前額）挫傷、右側拇指挫傷等傷害，高翊宸見
    狀亦試圖壓制張登進，張登進復基於恐嚇之犯意，以臺語對
    蘇雍朝、高翊宸出言恫稱：「你如果不放開我，這筆帳我一
    定會討回來」等語，使蘇雍朝、高翊宸因而心生畏懼，致生
    危害於安全。嗣經員警鄭尚謙據報到場處理，而查悉上情。
二、案經順發電腦股份有限公司、蘇雍朝及高翊宸訴由屏東縣政
    府警察局屏東分局報告臺灣屏東地方檢察署檢察官偵查起訴
    。
    理  由
壹、程序部分
一、證據能力部分
（一）按被告以外之人於審判外之陳述，雖不符合刑事訴訟法第
      159 條之1 至第159 條之4 之規定，而經當事人於審判程
      序同意作為證據，法院審酌該言詞陳述或書面陳述作成時
      之情況，認為適當者，亦得為證據，刑事訴訟法第159 條
      之5 第1 項定有明文。查本判決所引用被告以外之人於審
      判外之陳述，業經檢察官、被告張登進於本院準備程序同
      意其證據能力（見本院卷第38頁），且於言詞辯論終結前
      亦未聲明異議，本院審酌該等證據作成之情況，核無違法
      取證或其他瑕疵，且與待證事實具有關聯性，認為以之作
      為證據應為適當，依刑事訴訟法第159 條之5 第1 項之規
      定，自有證據能力。
（二）又其餘認定本案犯罪事實之非供述證據，亦查無違反法定
      程序取得之情形，依刑事訴訟法第158 條之4 規定之反面
      解釋，亦有證據能力。
貳、實體部分
一、認定事實所憑之證據及理由
（一）加重竊盜及傷害部分：
      此部分之事實，業據被告於本院審理時均坦承不諱（見本
      院卷第149 頁），核與證人即告訴人高翊宸於警詢（見警
      卷第10頁至第14頁）及本院準備程序中之證述（見本院卷
      第39頁）、證人即告訴人蘇雍朝於警詢（見警卷第15頁至
      第17頁）及本院審理時之證述（見本院卷第153 頁至154
      頁）、證人即到場員警鄭尚謙於本院審理時之證述（見本
      院卷第150 頁至第152 頁）大致相符，並有屏東縣政府警
      察局屏東分局扣押筆錄及扣押物品目錄表各1 份（見警卷
      第21頁至第26頁）、失竊物品蒐證照片3 張（見警卷第34
      頁至第35頁）、現場監視器畫面翻拍照片8 張（見警卷第
      36頁至第39頁）、屏東基督教醫院109 年4 月9 日乙種診
      斷證明書1 紙（見警卷第40頁）、屏東縣政府警察局屏東
      分局109 年12月26日屏警分偵字第10934693900 號函暨所
      附員警職務報告1 份（見本院卷第53頁至第55頁）等件附
      卷可稽，另有現場監視器光碟1 片可佐，足認被告前揭任
      意性之自白與事實相符，而可採為認定事實所憑之依據，
      是此部分之事實，堪以認定。
（二）恐嚇危害安全部分：
      訊據被告固坦承有於前揭時、地，以臺語對高翊宸口出：
      你如果不放開我，這筆帳我一定會討回來等語，惟否認有
      何恐嚇危害安全之犯行，辯稱：我說這句話的意思是說以
      後要告他們妨害自由，但是我當下因為情緒激動沒辦法想
      到這個字眼，我並沒有要殺死他們的意思等語（見本院卷
      第37頁）。經查：
    1.被告於前揭時、地，於遭告訴人高翊宸試圖壓制時，有以
      臺語對高翊宸口出「你如果不放開我，這筆帳我一定會討
      回來」等語之事實，業據被告坦認在卷（見警卷第8 頁至
      第9 頁、偵卷第14頁、本院卷第37頁），核與證人高翊宸
      於警詢（見警卷第10頁至第14頁）及本院準備程序中之證
      述（見本院卷第39頁）、證人蘇雍朝於警詢（見警卷第15
      頁至第17頁）及本院審理時之證述（見本院卷第153 頁至
      154 頁）、證人鄭尚謙於本院審理時之證述（見本院卷第
      150 頁至第152 頁）大致相符，並有前揭現場監視器翻拍
      畫面8 張（見警卷第36頁至第39頁）、現場監視器光碟1
      片存卷可參，是此部分之事實，首堪認定。
    2.又就被告所為前揭言語係針對何人所為乙節，證人高翊宸
      於警詢時證稱：當時被告在店內謊稱要抽菸，結果他出門
      後就準備逃跑，我們見狀馬上趨前將他攔下，他在被攔下
      的過程中與我們員工發生扭打，他一直想跑並叫我們放開
      他，我在壓制他的同時，被告當場向我恐嚇「你如果不放
      開我，這筆帳我一定會討回來」，我當下覺得很害怕，而
      且現場同事都有聽到等語（見警卷第12頁）；證人蘇雍朝
      於警詢時證稱：當時被告攻擊時，我跟高翊宸都在場，我
      被被告打完之後反應過來時，被告已經被高翊宸壓制在地
      板上，這時候被告有恐嚇高翊宸，當時被告是用臺語說「
      你們抓住我的這筆帳我會討回來」等語（見警卷第16頁至
      第17頁）、於本院審理時證稱：被告被我們壓制的時候，
      有口出「你如果不放開我，這筆帳我一定會討回來」，感
      覺他是對我們兩名壓制他的店員講的等語（見本院卷第15
      4 頁）；證人鄭尚謙於本院審理時證稱：當時我到現場時
      被告已經被店員壓制在地，現場有聽到被告說要跟店家討
      回來等語（見本院卷第150 頁），並有前述現場監視器光
      碟及翻拍照片可參，觀諸上開證人之證詞相互勾稽，可知
      被告係於與告訴人蘇雍朝扭打完畢，並遭告訴人高翊宸壓
      制在地時始口出前揭話語，而依當時情境，被告與告訴人
      蘇雍朝、高翊宸2 人甫發生完衝突，被告即口出「這筆帳
      我一定會討回來」，衡情其所指涉之對象應不僅包含當時
      壓制住被告之告訴人高翊宸，而亦應包含和其發生扭打之
      告訴人蘇雍朝；且不論證人鄭尚謙或證人蘇雍朝，其等於
      本院審理時皆證稱被告上開話語應係對現場壓制其之「店
      員」或「店家」所為，足認被告前揭話語並非僅針對特定
      之人，而係對告訴人蘇雍朝、高翊宸2 人所為甚明。原公
      訴意旨主張被告僅恐嚇告訴人高翊宸，然被告既係以一行
      為恐嚇告訴人蘇雍朝、高翊宸2 人，為刑法第55條之想像
      競合犯，故其恐嚇告訴人蘇雍朝部分亦為起訴效力所及，
      而應由本院併予審判，附此敘明。
    3.至被告雖以前揭情詞置辯，否認犯行，惟查：
    ⑴按刑法第305 條之恐嚇罪，所稱以加害生命、身體、自由
      、名譽、財產之事恐嚇他人者，係指以使人生畏怖心為目
      的，而通知將加惡害之旨於被害人而言（最高法院52年度
      台上字第751 號判例意旨參照）。次按行為是否構成刑法
      恐嚇危害安全罪，除應依一般社會標準考量該言語、文字
      或舉動是否足致他人生畏怖之心外，並應審酌當時之客觀
      環境、行為人主觀上有無使人生畏怖心之目的、相對人有
      無因行為人之言行而生畏怖心等節為判斷標準。
    ⑵被告當時為告訴人蘇雍朝、高翊宸扭打完並壓制在地，即
      對告訴人蘇雍朝、高翊宸口出前揭話語等情，業經本院認
      定如前，而被告並非口出「提出告訴」或「表明訴追」，
      反係口出「要討回這筆帳」，衡情於當時之情境下，被告
      甫與告訴人蘇雍朝發生扭打，即為告訴人高翊宸壓制在地
      ，則其口出「這筆帳」之真意，應係指欲以相同之手段，
      反制告訴人蘇雍朝、高翊宸2 人，然不論被告所欲採取之
      手段為「壓制」或是「毆打」，皆屬對人之身體施加之惡
      害通知，並足使人心生畏怖，核屬「恐嚇」無疑，況被告
      於本院審理中自承其於案發後至今皆未曾對告訴人蘇雍朝
      、高翊宸提告（見本院卷第161 頁），更於警詢末了為警
      詢問：「有無意見要補充？」時，僅表明：「我要控告員
      警傷害。」（見警卷第9 頁），而無隻字提及要訴究告訴
      人蘇雍朝、高翊宸2 人，益徵被告前揭所辯顯屬虛妄，復
      參酌證人蘇雍朝於本院審理時之證述：被告講那句話的意
      思感覺就是要對我們人身攻擊之類的，應該不是要告我們
      ，應該是要對我們店家或是我們人身不利的意思等語（見
      本院卷第154 頁），亦可見被告所述之「要討回這筆帳」
      ，係指欲對「店家」或「店員（即告訴人蘇雍朝、高翊宸
      2 人）」為不利之恐嚇言語甚明。
    ⑶綜上，被告所辯洵不足採，其恐嚇危害安全之犯行，應可
      認定。
（三）綜上所述，本案事證已臻明確，被告犯行堪以認定，應予
      依法論科。
二、論罪科刑：
（一）按刑法第321 條第1 項第3 款之攜帶兇器竊盜罪，係以行
      為人攜帶兇器竊盜為其加重條件，此所謂兇器，其種類並
      無限制，凡客觀上足對人之生命、身體、安全構成威脅，
      具有危險性之兇器均屬之，且只須行竊時攜帶此種具有危
      險性之兇器為已足，並不以攜帶之初有行兇之意圖為必要
      （最高法院74年3 月19日刑庭總會決議、最高法院79年台
      上字第5253號判決意旨參照）。經查，本案被告犯上開竊
      盜犯行時，身上藏放其所有之刀械1 把等情，業經證人鄭
      尚謙於本院審理時證述：本案將被告逮捕後有從被告身上
      起獲刀械1 把等語（見本院卷第150 頁至第151 頁）及證
      人蘇雍朝於本院審理時證述：我當時看到被告掉出來的刀
      子是直的不是彎鉤型，長度約20公分至30公分，只有一面
      有刀刃，且有刀鞘包著，材質看起來是金屬的等語明確（
      見本院卷第152 頁至第153 頁），且為被告所是認（見本
      院卷第151 頁至第152 頁），並有本院勘驗之監視器影像
      畫面翻拍照片可佐（見本院卷第176 頁），是被告縱未於
      行竊過程中使用上開刀械，然衡諸該刀械之質地為金屬、
      有一面刀刃，並以刀鞘包覆，可推知刀鋒應屬銳利，如用
      以施暴、脅迫、抵抗，依一般社會觀念，皆足使人之生命
      、身體安全受有危害，揆諸前揭說明，自屬刑法第321 條
      第1 項第3 款所稱之兇器無訛。是核被告所為，係犯刑法
      第321 條第1 項第3 款之攜帶兇器竊盜罪、同法第277 條
      第1 項之傷害罪及同法第305 條之恐嚇危害安全罪。
（二）至公訴意旨認被告所為係犯刑法第320 條第1 項之竊盜罪
      嫌，容有未恰，惟因起訴之基本社會事實同一，並經本院
      當庭告知被告前揭正確之法條及罪名（見本院卷第148 頁
      ），尚無礙被告之訴訟防禦權，爰依刑事訴法第300 條規
      定，變更起訴法條。
（三）被告以一行為，同時恐嚇告訴人蘇雍朝、高翊宸2 人，為
      同種想像競合犯。
（四）被告所犯上開3 罪，犯意各別，行為互殊，應分論併罰。
（五）爰以行為人之責任為基礎，審酌被告僅因心情不佳即攜帶
      刀械隨機行竊，並於遭逮捕時毆打告訴人蘇雍朝成傷，復
      對告訴人蘇雍朝、高翊宸口出恐嚇之言語，顯見其漠視他
      人法益之行徑甚明，所為非是；惟念及其犯後雖坦承部分
      犯行，然迄未與告訴人蘇雍朝道歉或賠償其損害，反於傷
      害告訴人蘇雍朝後，對告訴人蘇雍朝、高翊宸2 人為恐嚇
      之言語，態度不佳；暨其犯罪動機、目的、手段、本案所
      竊得之財物價值近4,000 元、犯罪所得業已發還被害人等
      一切情狀，量處如主文所示之刑，並就得易科罰金部分諭
      知易科罰金之折算標準，暨就得易科罰金部分定其應執行
      刑如主文所示，併諭知易科罰金之折算標準，以示懲儆。
三、沒收部分：
（一）按供犯罪所用、犯罪預備之物或犯罪所生之物，屬於犯罪
      行為人者，得沒收之。但有特別規定者，依其規定。前二
      項之沒收，於全部或一部不能沒收或不宜執行沒收時，追
      徵其價額，刑法第38條第2 項、第4 項定有明文。查本件
      未扣案之刀械1 把，雖係被告所有，業據被告供陳明確（
      見本院卷第151 頁至第152 頁），惟被告行竊時並未使用
      該刀械，卷內復無證據證明被告持有該刀械係供犯罪預備
      之物，即不應宣告沒收或追徵。
（二）次按犯罪所得，屬於犯罪行為人者，沒收之；犯罪所得已
      實際合法發還被害人者，不予宣告沒收或追徵，刑法第38
      條之1 第1 項前段、第5 項分別定有明文。查本件被告竊
      得之無線藍芽喇叭1 個，雖屬其犯罪所得，然業經告訴人
      高翊宸代表「順發電腦股份有限公司」領回，有贓物認領
      保管單1 紙在卷可查（見警卷第27頁），既已實際合法發
      還被害人，依刑法第38條之1 第5 項規定，亦不予宣告沒
      收或追徵，附此敘明。
據上論斷，應依刑事訴訟法第299 條第1 項前段、第300 條，刑
法第321 條第1 項第3 款、第277 條第1 項、第305 條、第55條
、第41條第1 項前段、第51條第5 款、第50條第1 項但書第1 款
，刑法施行法第1 條之1 第1 項，判決如主文。
本案經檢察官陳新君提起公訴，檢察官廖維中到庭執行職務。
中    華    民    國    110   年    11    月    2     日
                  刑事第二庭審判長   法  官   莊鎮遠
                                     法  官   曾思薇
                                     法  官   吳昭億
以上正本證明與原本無異。
如不服本判決應於收受判決後20日內向本院提出上訴書狀，並應
敘述具體理由；其未敘述上訴理由者，應於上訴期間屆滿後20日
內向本院補提理由書（均須按他造當事人之人數附繕本）「切勿
逕送上級法院」。
中    華    民    國   110    年    11    月    2     日
                                     書記官   蕭秀蓉
附錄本案論罪科刑法條：
中華民國刑法第321條
犯前條第 1 項、第 2 項之罪而有下列情形之一者，處 6 月以
上 5 年以下有期徒刑，得併科 50 萬元以下罰金：
一、侵入住宅或有人居住之建築物、船艦或隱匿其內而犯之。
二、毀越門窗、牆垣或其他安全設備而犯之。
三、攜帶兇器而犯之。
四、結夥三人以上而犯之。
五、乘火災、水災或其他災害之際而犯之。
六、在車站、港埠、航空站或其他供水、陸、空公眾運輸之舟、
    車、航空機內而犯之。
前項之未遂犯罰之。
中華民國刑法第277條
傷害人之身體或健康者，處 5 年以下有期徒刑、拘役或 50 萬
元以下罰金。
犯前項之罪，因而致人於死者，處無期徒刑或 7 年以上有期徒
刑；致重傷者，處 3 年以上 10 年以下有期徒刑。
中華民國刑法第305條
以加害生命、身體、自由、名譽、財產之事恐嚇他人，致生危害
於安全者，處 2 年以下有期徒刑、拘役或 9 千元以下罰金。